【裁判字號】    99,易,729
【裁判日期】    990629
【裁判案由】    詐欺
【裁判全文】
臺灣高雄地方法院刑事裁定               99年度易字第729號
公  訴  人  臺灣高雄地方法院檢察署檢察官
被      告  乙○○
上列被告因詐欺案件案件，經檢察官提起公訴（99年度偵字第
3218號），嗣本院訊問被告後，因被告就其被訴犯罪事實為有罪
之陳述，經詢問被告及檢察官之意見後，合議庭裁定由受命法官
依簡式審判程序獨任審理，並判決如下：
    主  文
乙○○幫助犯詐欺取財罪，處拘役伍拾玖日，如易科罰金，以新
臺幣壹仟元折算壹日。緩刑貳年。
    事  實
一、乙○○明知社會上詐騙案件層出不窮，並可預見將自己之銀
    行帳戶存摺、印章、提款卡及密碼提供他人使用，將有遭人
    利用作為人頭帳戶，以為詐欺集團作為犯罪工具之可能，仍
    基於幫助他人詐欺取財之未必故意，於民國98年5 月6 日前
    某日，前往空軍一號客運車高雄休息站，將其向中國信託商
    業銀行股份有限公司北高雄分行申請之帳號：00000-000000
    0 號帳戶提款卡（連同密碼），郵寄至空軍一號台中休息站
    ，交予不詳之詐欺集團成員供作提詐欺所得款項使用。嗣該
    詐欺集團成員取得上開帳戶之提款卡（連同密碼）後，即基
    於意圖為自己不法所有之詐欺取財犯意，於98 年5月6 日17
    時54分許，假冒MOMO電視購物台員工，撥打電話予廖淑娟，
    謊稱：其先前向電視台購物時，付款方式誤設定成分期付款
    ，要終止交易，須操作自動櫃員機解除設定云云，致廖淑娟
    陷於錯誤，而於同日21時7 分許、21時80分許、21時10分許
    、21時22分許，利用中國信託銀行自動櫃員機，各匯款新臺
    幣（下同）3 萬元、3 萬元、2 萬8000元、2 萬元至乙○○
    上開帳戶內，旋遭該詐騙集團成員提領殆盡。嗣廖淑娟察覺
    有異，始知受騙，報警循線查獲上情。
二、案經臺北縣政府警察局三重分局移送臺灣高雄地方法院檢察
    署檢察官偵查起訴。
    理  由
一、本件被告乙○○所犯係死刑、無期徒刑、最輕本刑為3 年以
    上有期徒刑以外之罪，其於準備程序中就被訴事實為有罪之
    陳述（參本院易卷第16頁），經法官告知簡式審判程序之旨
    ，並聽取公訴人及被告之意見後，本院認為適宜由受命法官
    獨任進行簡式審判程序，依刑事訴訟法第273 條之1 第1 項
    規定，裁定由受命法官獨任進行審判程序。又簡式審判程序
    之證據調查，依刑事訴訟法第273 條之2 規定，不受同法第
    159 條第1 項審判外陳述排除之限制，再被告對於卷內之各
    項證據亦均同意有證據能力（本院易卷第35-37 頁），故卷
    內所列之各項證據，自得作為證據，先予敘明。
二、上開犯罪事實，業據被告乙○○於本院審理時坦承不諱（見
    本院易字卷第16頁），核與證人即被害人廖淑娟於警詢時證
    述之情節相符（見警卷第3-4 頁），並有卷附之台北縣政府
    警察局土城分局廣福派出所受理詐騙帳戶通報警示簡便格式
    表、內政部警政署反詐騙諮詢專線記錄表、金融機構聯防機
    制通報單、廖淑娟匯款至乙○○帳戶【帳號：000-00000000
    0000】四筆交易明細表、中國信託商業銀行股份有限公司中
    信銀字第0982 2271207320 號函及檢附帳號：000000000000
    開戶資料、歷史交易明細表、高雄市政府警察局三民第二分
    局扣押筆錄存卷可稽（見警卷第5-27頁）。故堪認被告上開
    任意性自白，確與事實相符。從而，本件事證明確，被告犯
    行洵堪認定，應予依法論科。
三、按刑法上之幫助犯，係對於犯罪與正犯有共同之認識，而以
    幫助之意思，對於正犯資以助力，而未參與實施犯罪之行為
    者而言。是以，如未參與實施犯罪構成要件之行為，且係出
    於幫助之意思提供助力，即屬幫助犯，而非共同正犯。本件
    被告提供其上開金融帳戶之提款卡（連同密碼）予詐欺集團
    使用，使詐欺集團得基於詐欺取財之犯意，向被害人廖淑娟
    詐取財物，此外復無證據證明被告有參與該詐欺取財犯行之
    構成要件行為，揆諸前揭說明，自應論以幫助犯。是核被告
    乙○○所為，係對於詐欺集團成員遂行詐欺取財犯行資以助
    力，係犯刑法第30條第1 項前段、第339 條第1 項之幫助詐
    欺取財罪，爰依刑法第30條第2 項之規定，按正犯之刑減輕
    之。爰審酌被告因一時未能深思熟慮，提供提款卡（連同密
    碼）供他人從事詐財犯行，助長詐欺犯罪之氣焰，並危害財
    產交易安全及擾亂金融秩序非輕，惟被告於本院審理時坦承
    犯行，犯後態度良好等一切情狀，量處如主文所示之刑，並
    諭知易科罰金之折算標準。此外，被告未曾受有期徒刑以上
    刑之宣告，有臺灣高等法院被告前案紀錄表在卷可參，其因
    一時未能深思而觸犯刑章，如今已坦承犯行、深具悔意，並
    當庭表示絕不再犯，且願意賠償被害人3 萬元以彌補其損失
    ，經本院書記官電話連絡被害人，被害人表示不想再提起本
    件，亦不願南下高雄開庭接受被告之賠償金，若被告有心，
    可以被告自己名義將款項捐給慈善機構，又若法院給予被告
    緩刑，被害人沒有意見云云，且被告嗣將上開金額捐給財團
    法人喜憨兒社會福利基金會等情，有本院公務電話紀錄、財
    團法人喜憨兒社會福利基金會捐款收據各1 份在卷可參（參
    本院易卷第29、41頁），堪信，被告經此偵審程序及刑之宣
    告後，應當知所警惕，信無再犯之虞，本院因認所宣告之刑
    以暫不執行為適當，爰依刑法第74 條 第1 項第1 款之規定
    併予宣告緩刑2 年，以啟自新。
據上論斷，應依刑事訴訟法第273 條之1 第1 項、第299 條第1
項前段，刑法第339 條第1 項、第30條、第41條第1 項前段、第
74條第1 項第1 款，刑法施行法第1 條之1 ，判決如主文。
本案經檢察官檢察官甲○○到庭執行職務。
中    華    民    國    99    年    6    月    29    日
                  刑事第四庭   法  官  張  震
以上正本證明與原本無異。
如不服本判決應於收受判決後10日內向本院提出上訴書狀，並應
敘述具體理由。其未敘述上訴理由者，應於上訴期間屆滿後20日
內向本院補提理由書(均須按他造當事人之人數附繕本)「切勿逕
送上級法院」。
中    華    民    國    99    年    6    月    30    日
                               書記官  鄒秀珍
附錄論罪科刑法條
中華民國刑法第339條
意圖為自己或第三人不法之所有，以詐術使人將本人或第三人之
物交付者，處5 年以下有期徒刑、拘役或科或併科1 千元以下罰
金。
以前項方法得財產上不法之利益或使第三人得之者，亦同。
前二項之未遂犯罰之。

司法院資訊處製作；財團法人民間司法改革基金會備份。
